臺灣彰化地方法院民事裁定　　　　　　　94年度家聲字第14號
　聲　請　人　內政部彰化老人養護中心　設彰化市桃源里虎崗
　法定代理人　林文雄　　　　　.
　代理人　　　陳碧松　　　　　.
上列聲請人聲請指定遺囑執行人事件，本院裁定如下：
    主      文
指定吳陳阿屘（身分証統一編號：Ｚ000000000號）為
遺囑人甲○○（民國九年一月二十日生、身分証統一編號：Ｚ0
00000000號，生前最後住所：彰化市○○里○○路一號
、民國九十三年十二月三日死亡）之遺囑執行人。
聲請程序費用由遺囑人甲○○之遺產負擔。
    理      由
一、本件聲請意旨略以：緣遺囑人甲○○之配偶已亡故，除吳陳
    阿屘為其胞妹外，並無其他法定繼承人，其生前於民國九十
    二年七月四日指定吳陳阿屘、陳美燕、陳米華為見證人，由
    甲○○口述遺囑意旨，使見證人中之吳陳阿屘一人筆記宣讀
    、講解，經認可後，於當場由見證人全體及遺囑人甲○○同
    行簽名，完成代筆遺囑。嗣遺囑人甲○○於九十三年十二月
    三日死亡，其遺囑內容有待遺囑執行人依法執行。因前開遺
    囑並未以遺囑指定遺囑執行人或委託他人指定之，再者，遺
    囑亦乏相關親屬會議成員，有不能由親屬會議選定之情形，
    而聲請人為本件遺囑之受遺贈人，具有利害關係人之身分，
    是聲請本院指定遺囑執行人等語。
二、按代筆遺囑，由遺囑人指定三人以上之見證人，由遺囑人口
    述遺囑意旨，使見證人中之一人筆記、宣讀、講解，經遺囑
    人認可後，記明年、月、日及代筆人之姓名，由見證人全體
    及遺囑人同行簽名，遺囑人不能簽名者，應按指印代之。民
    法第一千一百九十四條定有明文。又依民法第一千一百九十
    九條之規定，遺囑，自遺囑人死亡時，發生效力。查：遺囑
    人甲○○於九十三年十二月三日死亡，其於生前立有代筆遺
    囑一份，由吳陳阿屘、陳美燕、陳米華為見證人，並由吳陳
    阿屘據實做成筆記，且經遺囑人同意簽名其上等情，業據聲
    請人提出除戶謄本、死亡證明書影本、設籍於內政部彰化老
    人養護中心前之戶口名簿影本、代筆遺囑影本暨代筆人與見
    證人身份證影本等為憑，復有遺囑人甲○○之胞妹吳陳阿屘
    出具書信一紙附卷佐證，堪認聲請人之主張為真實。
三、次按遺囑未指定遺囑執行人，並未委託他人指定者，得由親
    屬會議選定之，不能由親屬會議選定時，得由利害關係人聲
    請法院指定之，民法第一千二百一十一條定有明文。本件遺
    囑未指定遺囑執行人，而遺囑人甲○○為民國九年一月二十
    日生，其配偶已過世，且膝下無子，該遺囑未指定遺囑執行
    人，復無從召開親屬會議另行指定遺囑執行人，而聲請人既
    為受遺贈人，自為利害關係人，另遺囑人之胞妹吳陳阿屘為
    遺囑人在世之唯一親人，則聲請人聲請本院指定為甲○○之
    遺囑執行人，於法有據，應予准許。
四、依非訟事件法第八十條第二項，第七十七條第三項，裁定如
    主文。
中　  華　　民　　國　　94　　年　 　 4  　月    25   日
　　　　　　　　　　　　家事法庭法官  邱  月  嬌
上為正本係照原本作成。
如不服本裁定，應於裁定送達後十日內向本院提出抗告狀。
中　  華　　民　　國　　94　　年　 　 4  　月    25   日
                          法院書記官  陳  昌  哲
